【裁判字號】    90,交聲,79
【裁判日期】    901004
【裁判案由】    違反道路交通管理處罰條例聲明異議
【裁判全文】
臺灣基隆地方法院交通事件裁定                        九十年度交聲字第七八號
    異  議  人  甲○○
    即受處分人
    原處分機關  臺北市交通事件裁決所
右列受處分人因違反道路交通管理處罰條例案件，對於台北市交通事件裁決所九十年
七月十七日所為之處分（原處分：北市裁三字第駕裁二二Ζ00000000號、北
市裁三字第裁二二Ζ00000000號），聲明異議，本院裁定如左：
    主  文
異議駁回。
    理  由
一、異議意旨略以：異議人即被處分人甲○○於民國九十年四月十一日，在國道一號
    高速公路南向約二十公里處，固有酒後駕車之事實，惟異議人係正常行駛，絕未
    逆向行駛或肇事致人於死。異議人當日係從士林喝完酒後因開錯交流道，原欲由
    南下之交流道上高速公路，因此在成功交流道迴轉南下行駛內側車道，到肇事現
    場發覺前面內側車道有一部自用小客車逆向停於內側車道，為要閃避該車而向左
    打方向盤，致左前車頭擦撞內側護欄，並未與他車撞擊或致人於死，該車禍與異
    議人無涉，原處分機關卻依道路交通管理處罰條例第三十三條、第三十五條第一
    項第一款規定，分別處罰異議人（一）罰鍰新台幣（下同）三千元，並記違規點
    數一點。（二）罰鍰六千元並吊銷駕駛執照，為此聲明異議等語。
二、按汽車行駛於高速公路或設站管制之道路，而不遵管制之規定者，處汽車駕駛人
    新台幣三千元以上六千元以下罰鍰。前項情形因而致人受傷者，吊扣其駕駛執照
    六個月；致人死亡者，吊銷其駕駛執照，必要時並得暫時扣留其車輛，其期間不
    得超過六個月。又汽車駕駛人駕駛汽車有左列情形之一者，處新台幣六千元以上
    一萬二千元以下罰鍰，並當場禁止其駕駛及吊扣其駕駛執照六個月。因而肇事致
    人受傷者，並吊扣其駕駛執照一年；致人重傷或死亡者，吊銷其駕駛執照，並不
    得再核發：（一）、酒精濃度過量，道路交通管理處罰條例第三十三條、第三十
    五條第一項第一款分別定有明文。
三、本件異議人即受處分人甲○○於九十年四月十一日晚間十一時三十分許，酒後駕
    駛車號ＣＶ─九一ＯＯ號自用小客貨車，在國道中山高速公路南向二Ｏ‧四公里
    處，因逆向行駛於內側車道，而與沿該路段內側車道正常行駛，由李東貴駕駛之
    車號ＤＹ─一三二九號自用小客車對撞。ＤＹ─一三二九號自用小客車遭撞擊後
    ，車身打橫於外側車道，復遭邱忠坡所駕駛車號ＱＮ─四四一號自用大貨車攔腰
    側撞。李東貴雖經送三軍總醫院急救，仍因胸部挫傷大量內出血，於九十年四月
    十二日死亡等情，為證人陳玉慧、邱忠坡於警訊時證述甚詳，且有照片多張在卷
    足憑。另據證人即國道公路警察局第一警察隊隊員乙○○於九十年八月三十一日
    本院調查時到庭證稱：「當時我們是根據現場異議人車子停放的位置判別的。異
    議人當時的車子是順向的，被害人的車子是逆向的方向，當時對方的車子有煞車
    痕跡，因為當時他們二部車子是對撞的，對方的車輛他有往南的煞車痕跡，同時
    我們也有看車子的撞擊痕跡，同時護欄並沒有撞擊痕跡，甲○○於警訊時有簽名
    」等語。參以卷附道路交通事故調查報告表及照片顯示，異議人所駕駛之車輛斜
    停於南向之內側路肩，車頭略朝外側，李東貴所駕駛之車輛亦斜停於異議人車輛
    前方之南向內側路肩，車頭朝反方向並略朝內側。異議人所駕駛車輛之保險桿、
    擋風玻璃及排檔桿等散落於車頭前之地面，兩車之左前車頭均嚴重毀損變形，且
    內側護欄並無任何擦撞痕跡，足證確係異議人違規逆向行駛，在上開地點與李東
    貴駕駛之車輛對撞後，李東貴之車輛彈至外側車道後，遭邱忠坡所駕駛自用大貨
    車攔腰撞擊，彈回內側路肩且車頭方向改變為逆向無疑。
四、異議人如係遵行方向在內側車道駕車，於發覺前方有車輛停車，依理應將方向盤
    朝右行駛於中間或外側車道，豈有可能將方向盤左打而撞擊護欄之理？而異議人
    如係擦撞內側護欄，應係左側車頭及車身會有擦撞痕跡，然異議人之車輛係左前
    車頭正面及擋風玻璃嚴重毀損，應非擦撞內側護欄所致，且該處路段內側護欄並
    無任何擦撞痕跡，亦經證人乙○○陳明屬實。而異議人違規逆向行駛及酒後駕車
    並肇事致人於死之事實，經台灣士林地方法院檢察署檢察官送請台北市車輛行車
    事故鑑定委員會、台北市政府交通局鑑定及覆議結果，亦同此認定，有鑑定意見
    書、覆議意見書各一份在卷可稽，是異議人所辯沒有與他車撞擊云云，顯非真實
    。
五、異議人於警訊中坦承有酒後駕車之事實，經抽血檢驗結果，其血液中酒精濃度高
    達百分之Ｏ‧二三MG/L，有警訊筆錄及舉發違反道路交通管理事件通知書在卷可
    證，其血液中酒精濃度換算結果，已逾道路交通安全規則第一百十四條第二款所
    規定不得駕車之呼氣中酒精濃度每公升Ｏ‧二五毫克以上之標準。異議人既有違
    規逆向行駛及酒後駕車，並因而肇事致人於死情事，有違道路交通管理處罰條例
    第三十三條、第三十五條第一項第一款之規定，原處分機關依前揭規定，分別處
    以罰鍰三千元、六千元，並吊銷其駕駛執照，核無違誤或不當，本件異議為無理
    由，應予駁回。
據上論斷，應依道路交通案件處理辦法第十九條，裁定如主文。
中      華      民      國      九十      年      十      月      四    日
                                台灣基隆地方法院交通法庭
                                    法  官    陳  培  仁
右正本證明與原本無異。
對於本件裁定如有不服，應於收受送達後五日內，向本院提出抗告書狀，敘述抗告之
理由，抗告於臺灣高等法院。
                                    書記官    明  祖  斌
中      華      民      國      九十      年      十      月      八    日


司法院資訊處製作；財團法人民間司法改革基金會備份。
